臺灣高等法院臺中分院刑事判決　　　　96年度交上易字第29號
上　訴　人　臺灣彰化地方法院檢察署檢察官
被　　　告　乙○○
　　　　　　　　　　　103號
上列上訴人因被告過失重傷害案件，不服臺灣彰化地方法院95年
度交易字第195號，中華民國95年11月20日第一審判決（起訴案
號：臺灣彰化地方法院檢察署95年度偵字第4659號），提起上訴
，本院判決如下：
    主  文
上訴駁回。
    理  由
一、公訴意旨略以：被告乙○○於民國（下同）94年2月21日晚
    間，駕駛車牌號碼QF－6030號自小客車，沿彰化縣二林鎮縣
    道彰148線道路由西往東方向行駛，於同日20時30分許，行
    經縣道二林鎮彰148線與趙甲路交岔路口，原應注意車前狀
    況，隨時採取必要之安全措施，及該路段速限為時速六十公
    里，而依當時天候雨、夜間無照明、柏油路面、潮濕無缺陷
    、視距良好，無不能注意之情事，竟疏未注意，猶貿然以時
    速七十公里之超速行駛，適有甲○○之夫莊春進騎車牌號碼
    KPX－557號型機車，沿二林鎮○○路由北往南方向正欲通過
    上開交岔路口，乙○○見該機車時，避煞已不及，其駕駛自
    用小客車之右前保險桿直接撞擊莊春進所騎機車之右前輪，
    致莊春進人、車倒地，因而受有頭部外傷併蜘蛛膜下出血、
    右側脛骨骨折，並因此造成意識不清、四肢無力、永久無法
    自行活動等重大不治或難治之重傷害，乙○○肇事後，在犯
    罪未被有偵查犯罪職權之機關或公務員發覺前，於彰化縣警
    察局二林分局警員洪銘鴻據報前往處理時，自承肇事並接受
    裁判。甲○○當時即以莊春進配偶身分，對乙○○提出過失
    重傷害告訴，嗣因乙○○與甲○○達成分期賠償新臺幣（下
    同）一百二十萬元（不含強制險）之合意後，甲○○並撤回
    告訴，臺灣彰化地方法院檢察署檢察官即以94年度偵字第
    3013號對乙○○為不起訴之處分確定，詎乙○○最後一次於
    95年1月3日給付一萬元，加計前已給付之四十三萬元，總計
    賠償四十四萬元後即無力給付，而莊春進之病情因未見好轉
    ，於95年2月27日，經原法院以94年禁字第154號裁定為禁治
    產人，甲○○遂另以莊春進之法定代理人身分，對乙○○提
    出過失重傷害告訴，因認被告涉犯刑法第284條第1項後段之
    過失重傷害罪嫌等語。
二、按犯罪之被害人，得為告訴；又被害人之法定代理人或配偶
    ，得獨立告訴，刑事訴訟法第232條、第233條第1項定有明
    文。又告訴乃論之罪，告訴人於第一審辯論終結前得撤回其
    告訴；告訴乃論之罪，其告訴應自得為告訴之人知悉犯人之
    時起，於六個月內為之；告訴經撤回或已逾告訴期間者，應
    諭知不受理之判決，並得不經言詞辯論為之，刑事訴訟法第
    238條第1項、第237條第1項、第303條第3款、第307條，分
    別定有明文。
三、經查：被告乙○○經公訴人以刑法第284條第1項後段之過失
    重傷害罪提起公訴，而該罪依同法第287條前段規定，應告
    訴乃論。告訴人甲○○即被害人莊春進之配偶，前於94年6
    月24日檢察官偵查時當庭陳明撤回告訴，臺灣彰化地方法院
    檢察署檢察官並於94年6月30日以94年度偵字第3013號對被
    告為不起訴處分確定在案等情，有臺灣彰化地方法院檢察署
    當日訊問筆錄、彰化縣二林鎮調解委員會調解書、上開不起
    訴處分書可稽。告訴人甲○○於原法院在95年2月27日以94
    年禁字第154號裁定宣告莊春進為禁治產人後，另以莊春進
    之法定代理人身分，於95年5月4日對被告再行提出過失重傷
    害告訴。然告訴人甲○○既為被害人莊春進之配偶，本得獨
    立告訴，若許其再以法定代理人之身分提出獨立告訴，將陷
    被告於法律關係不確定之危險，有違刑事訴訟法第237條第1
    項規定告訴權行使期間為六個月之立法意旨。且此與「雖知
    悉犯人在前，而成為得為告訴之人在後，在其知悉時，事實
    上不得為告訴之人」之情形迥異，即不應自其取得法定代理
    人身分時，重行計算六個月之告訴期間。告訴人甲○○既至
    遲於94年5月25日調解時即知悉被告為肇事者，其於95年5月
    4日對被告再行提出過失重傷害告訴，顯逾告訴期間，原審
    乃依上揭規定，為不受理判決之諭知，核無不合。檢察官上
    訴意旨認告訴人前雖以配偶身分提出告訴並撤回，惟其後本
    件被害人受禁治產宣告，經選定告訴人為監護人而成為法定
    代理人，其本於法定代理人身分取得告訴權之權源，與基於
    配偶身分者不同，二者不相影響，指摘原審諭知公訴不受理
    係屬不當云云，然查，告訴，乃告訴權人向偵查犯罪機關申
    告犯罪事實暨希望訴追之意思表示，一經撤回，告訴權即告
    消滅，偵查犯罪機關即應尊重其選擇之自由而不再訴追，俾
    免刑事司法權因告訴權人之任意而久懸不決，本件告訴人原
    即得本於配偶身分提出告訴，權益已獲得保障，其嗣後撤回
    ，足認已無再行訴追之意思，縱基於身分關係再成為得為告
    訴之人，因其決意而停止之刑事司法權，當不能依其恣意再
    行開啟，俾免妨礙社會秩序之維護及個人自由之保障，是檢
    察官以本件告訴人係基於不同身分再行告訴，彼此不相影響
    提起上訴，為無理由，應予駁回，並不經言詞辯論為之。
四、據上論斷，應依刑事訴訟法第368條、第372條，判決如主文
    。
中　　華　　民　　國　　96　　年　　1 　　月　　23　　日
　　　　　　　刑事刑四庭  審判長法　官　洪　耀　宗
                                法　官　劉　登　俊
　　　　　　　　　　　　　　　　法　官  陳　欣　安
上列正本證明與原本無異。
不得上訴。
                                書記官　阮　正　枝
中　　華　　民　　國　　96　　年　　1 　　月　　23　　日
